臺灣臺北地方法院刑事裁定　　　　　　 96年度聲判字第111號
聲　請　人　乙○○
代　理　人　沈濟民律師
被　　　告　甲○○
上列聲請人因被告涉犯偽造有價證券案件，不服臺灣高等法院檢
察署檢察長中華民國九十六年六月十二日九十六年度上聲議字第
三０二六號駁回聲請再議之處分（原不起訴處分案號：臺灣臺北
地方法院檢察署九十六年度偵字第九０七五號），聲請交付審判
，本院裁定如下：
    主    文
聲請駁回。
    理    由
一、本件聲請意旨如附件之聲請狀所載。
二、按告訴人不服上級法院檢察署檢察長或檢察總長認再議為無
    理由而駁回之處分者，得於接受處分書後十日內委任律師提
    出理由狀，向該管第一審法院聲請交付審判。法院認為交付
    審判之聲請不合法或無理由者，應駁回之；又法院為前項裁
    定前得為必要之調查，刑事訴訟法第二百五十八條之一、第
    二百五十八條之三第二項前段、第三項分別定有明文。次按
    向法院聲請交付審判，雖係對於「檢察官不起訴或緩起訴裁
    量權」制衡之一種外部監督機制，然法院就檢察官所為不起
    訴或緩起訴處分是否正確加以審查，以防止檢察機關濫權，
    依此立法精神，同法第二百五十八條之三第三項規定，法院
    審查聲請交付審判案件時「得為必要之調查」，其調查證據
    之範圍，自應以偵查中曾顯現之證據為限。而同法第二百六
    十條對於不起訴處分已確定或緩起訴處分期滿未經撤銷者，
    不得再行起訴之規定，其立法理由說明所謂不起訴處分已確
    定者，包括「聲請法院交付審判復經駁回者」之情形在內，
    是前述「得為必要之調查」，其調查證據範圍，更應以偵查
    中曾顯現之證據為限，不得就告訴人新提出之證據再為調查
    ，亦不得蒐集偵查卷以外之證據。
三、經查：本件聲請人即告訴人乙○○以被告甲○○涉犯偽造有
    價證券罪嫌，向臺灣臺北地方法院檢察署檢察官提出告訴，
    經該署檢察官於民國九十六年五月十四日以九十六年度偵字
    第九０七五號為不起訴處分後，聲請人不服聲請再議，復經
    臺灣高等法院檢察署於九十六年六月十二日以九十六年度上
    聲議字第三０二六號處分書認聲請人再議無理由而駁回再議
    ，聲請人嗣於九十六年六月二十二日收受臺灣高等法院檢察
    署上開處分書，並委由沈濟民律師於九十六年六月二十八日
    提出聲請狀向本院聲請交付審判等事實，業經本院依職權調
    取臺灣臺北地方法院檢察署九十六年度偵字第九０七五號卷
    宗及臺灣高等法院檢察署九十六年度上聲議字第三０二六號
    卷宗核閱無訛，且有刑事交付審判聲請狀本院收狀日期戳章
    可證，是聲請人於九十六年六月二十八日具狀提出本件聲請
    ，在程序上於法並無不合，先此敘明。
四、聲請人認被告涉有刑法第二百零一條第一項之意圖供行使之
    用，偽造有價證券罪之犯行，固係指稱被告明知以告訴人為
    發票人，臺灣省合作金庫古亭支庫為付款人，被告之父周江
    生（業於九十五年六月二十六日死亡）為受款人，且均未填
    載發票日，票據號碼分為ＫＣ0000000號、ＫＣ00
    00000號，面額各新臺幣五百萬元及五千萬元之支票各
    一張，係告訴人因坐落於臺北市○○區○○段一小段三一三
    等地號土地買賣事宜所簽發交付周江生之保證票，並已於八
    十五年十一月四日簽訂之契約書上約定須無條件將上開二張
    支票返還予告訴人。詎被告竟意圖供行使之用，在上開二張
    支票上偽填發票日後至聯邦商業銀行公館分行提示付款，嗣
    經存款不足而遭退票。因認被告甲○○涉有刑法第二百零一
    條第一項之意圖供行使之用，偽造有價證券罪嫌，據以具狀
    向臺灣臺北地方法院檢察署提出告訴，有聲請人之刑事告訴
    狀一份在卷可稽（他字卷第一頁至第一一頁）。然查：
  (一)上開二張支票係被告之父周江生於九十五年三、四月間持交
    被告提示付款，再由被告於九十五年七月間將之持交其弟即
    案外人周國賢存入周江生之聯邦商業銀行公館分行帳戶之事
    實，業據被告於偵查中坦認屬實，並經證人周國賢於警詢時
    證述在卷。而上開二張支票係聲請人與案外人蔡吉義向周元
    榮、周元榮公、榮文公祭祀公業購買上開土地時所簽發交付
    周江生，作為保證之用之票據，嗣並經聲請人與證人周光明
    亦即周元榮、周元榮公、榮文公祭祀公業管理人簽訂契約書
    ，約定證人周光明須向周江生取回上開二張支票等情，固經
    聲請人於偵查中指訴在卷，並有契約書一份附卷可徵。然上
    開二張支票既係聲請人簽交周江生之票據無誤，則被告辯稱
    係周江生交付上開二張支票時即已填載發票日期，其係依周
    江生指示將上開二張支票為付款提示等語，即非無據。況觀
    諸上開二張支票之發票日期，均係以數字戳印蓋印其上，有
    聯邦銀行公館分行九十六年四月二十七日函暨函覆之上開支
    票影本、退票理由單各一份在卷可稽，並無可資比對發票日
    期係遭被告偽造之筆跡，且無其他足以證明上開二張支票上
    之發票日期係被告以數字戳印蓋印其上偽造而成之積極證據
    ，要難逕以被告係自周江生處取得上開二張支票之人，遽認
    其即係在上開二張支票尚偽填發票日期之人。準此，聲請人
    指稱周江生應不致填載發票日期，上開二張支票係遭被告以
    偽填發票日期之方式偽造完成云云，要屬無據。
  (二)職是，臺灣臺北地方法院檢察署檢察官及臺灣高等法院檢察
    署檢察長分別予以不起訴處分及駁回再議之聲請，於法並無
    不當。本件交付審判之聲請為無理由，應予駁回。
五、據上論斷，依刑事訴訟法第二百五十八條之三第二項前段，
    裁定如主文。
中　　華　　民　　國　　96　　年　　7 　　月　　16　　日
                        臺灣臺北地方法院刑事第十五庭
                            審判長法  官  廖紋妤
                                  法  官  邱蓮華
                                  法  官  吳麗英
上正本證明與原本無異。
本裁定不得抗告。
                                  書記官  田華仁
中　　華　　民　　國　　96　　年　　7 　　月　　17　　日
